【裁判字號】    89,訴,439
【裁判日期】    900605
【裁判案由】    誣告等
【裁判全文】
臺灣苗栗地方法院刑事判決                          八十九年度訴字第四三九號
    公  訴  人  臺灣苗栗地方法院檢察署檢察官
    被      告  丙○○
    選任辯護人  曾肇昌
    被      告  丁  ○
右列被告因誣告等案件，經檢察官提起公訴（八十八年度偵字第五六五四號），本院
判決如左：
    主  文
丙○○意圖他人受刑事處分，向該管公務員誣告，處有期徒刑陸月，緩刑年。
丁○證人，於執行審判職務之公署審判時，於案情有重要關係之事項，供前具結，而
為虛偽陳述，處有期徒刑陸月，緩刑年。
    事  實
一、丙○○（更名前名為邱和昇）與甲○○二人間平日即因故存有怨隙，丙○○明知
    自己於民國八十七年七月七日晚間騎乘機車外出時發生車禍，致受有左側第八、
    九肋骨骨折等傷害，竟意圖使甲○○受刑事處分，於八十七年十二月一日至台灣
    苗栗地方法院檢察署以言詞提出告訴及於翌日（即二日）具狀誣告稱：甲○○於
    八十七年七月七日晚間八時許，趁伊回家途經甲○○住處附近，用竹竿毆打伊，
    使伊受有胸部挫傷併左側第八、九肋骨骨折及左腰挫傷之傷害，是甲○○涉有傷
    害之罪嫌等語；而丁○亦基於偽證之犯意，分別於八十七年十二月二十三日台灣
    苗栗地方法院檢察署偵查中（八十七年度他字第七二七號）、八十八年四月三十
    日台灣苗栗地方法院審理中（八十八年度易字第一四四號）、八十八年九月二日
    台灣高等法院台中分院審理中（八十八年度上易字第二○一九號），在丙○○指
    訴甲○○傷害案中，供前具結而就案情有重要關係之事項虛偽陳述稱：八十七年
    七月七日晚間，在丙○○住處附近之馬路上，伊有看到甲○○以木棍毆打丙○○
    等語。
二、案經甲○○訴由臺灣苗栗地方法院檢察署檢察官偵查起訴。
    理  由
一、訊據被告丙○○固不否認有右揭時、地提出告訴之事實，惟矢口否認有何誣告之
    犯行，辯稱：伊確於右揭時、地遭甲○○毆打，當時有證人戊○○及乙○○可證
    ，另證人謝東源醫師之證詞應重其初供，伊傷勢並非車禍所造成云云，另訊據被
    告丁○亦坦承有於右揭時、地為被告丙○○作證之事實，惟矢口否認有何偽證之
    犯行，辯稱：伊於右揭時地確有見到告訴人甲○○持木製鋤頭柄毆打被告丙○○
    ，倘當時果真發生車禍，為何員警未作車禍現場圖云云。然查：
（一）右揭事實，業據告訴人甲○○迭於偵審中指訴歷歷；而被告丙○○於右揭時、
      地所受之傷害確係肇因車禍之事實，業據台灣高等法院台中分院於審理告訴人
      甲○○被訴傷害案件（八十八年度上易字第二○一九號）中，向苗栗致和醫院
      函詢被告邱和昇於八十七年七月八日至該院之就醫情形，嗣經該院函覆稱：「
      邱和昇（即更名後改為丙○○）君於八十七年七月八日早上至本院求診，主訴
      前晚（同年月七日）因車禍至胸痛、頭痛，經檢查結果為左側第八、第九肋骨
      骨折，並住院治療」等語，且依該函所檢附病房護士林千又於同年月八日所作
      之護理紀錄亦載明：「病患訴過去有高血壓病史有好幾年，今因昨晚騎車出去
      時，突然被後面轎車撞倒後，未理會它，今早感覺胸部疼痛、頭痛，故至本院
      求診。」等語，有該院八十八年九月八日（八八）致醫字第二０號函一份在卷
      可稽（參閱台灣苗栗地方法院檢察署八十八年度偵字第五六五四號偵查卷第十
      二頁至十四頁），而證人即護士於偵查中亦到庭結證稱：「（問：致和醫院護
      理紀錄是否為妳製作並提示之？）是的，病患邱和昇當天確有對我那樣說，護
      理紀錄是我們病房護士直接問病人的，並不是醫生告訴我們。」等語（參閱前
      開偵查卷第八十六頁反面），足證被告丙○○所受之傷害應係車禍所致。至被
      告丙○○雖辯稱證人林千又所證及所為之護理報告不實，應依事發當日負責門
      診之致和醫院醫師謝東源所證為準，並認證人即當天載伊去致和醫院就醫之司
      機乙○○之證詞可為其作有利之證據云云，惟徵諸證人謝東源於偵查中證稱：
      「我記得邱和昇內診時說他車禍，後來在住院期間又說是被人打傷，後來我在
      他出院後的出院紀錄上寫他是因車禍受傷」、「一般護理紀錄都是護士登載，
      醫生沒辦法干涉」、「（問：邱和昇之傷，依你判斷是車禍或被打傷）我無法
      判斷。」（參閱前開偵查卷第七十九頁正面），是證人謝東源之證言充其量僅
      可說明被告丙○○曾於住院期間自行向其表示遭打傷而已，尚難以此遽認被告
      丙○○確係遭人打傷，被告丙○○是否遭人打傷，仍應依其八十七年七月八日
      早上至致和醫院向醫師之主訴及上開護理紀錄所載始合理；另證人乙○○於審
      判中固到庭證述：伊於就醫當日全程陪同被告丙○○，並曾親聞被告丙○○告
      知謝東源醫師係被打傷的等語，惟查，證人乙○○僅係臨時由被告僱用之計程
      車司機，其是否確於醫師為被告丙○○診治時在場聽聞上開事實，即有可疑？
      而是否能對僅一時僱用伊載至醫院之就醫情形，於事隔二年後，仍可清楚記憶
      ，更屬可疑。而本件證人林千又既係於被告丙○○住院時親自在護理紀錄記載
      ，有護理紀錄一份在卷可憑，並據證人林千又於偵查中到庭證述明確，其證詞
      自較證人乙○○之上開證詞可採。是被告上開辯解，殊難採信。
（二）次查，證人戊○○雖到庭證稱：「我去他家，看到他受傷，他太太說他是被打
      傷的」，惟訊據證人戊○○對何時至被告丙○○家之時間，則記憶模糊無法確
      定，此徵諸其先證述：「（問：你去被告家的那天，是幾號？）我忘記了」，
      復證稱：「農曆七月間（國曆八、九月）」（參見本院九十年一月九日訊問筆
      錄）等語自明，證人戊○○對於其何時至被告丙○○之時間既無法確定，且亦
      自承未親見被告丙○○被毆過程僅傳聞自丙○○之妻，則其證詞尚難採為被告
      丙○○被毆打之有利證據。
（三）未查，被告丙○○既如右述並未被毆打，而被告丁○竟分別於八十七年十二月
      二十三日台灣苗栗地方法院檢察署偵查中、八十八年四月三十日台灣苗栗地方
      法院審理中、八十八年九月二日台灣高等法院台中分院審理中，在被告丙○○
      指訴告訴人甲○○傷害案中，供前具結而證述其曾親見告訴人甲○○於右揭時
      地毆打被告丙○○致傷之事實，業據被告丁○迭於偵審中供承不諱，並經本院
      調閱台灣苗栗地方法院檢察署八十七年度他字第七二七號偵查卷、台灣苗栗地
      方法院八十八年度易字第一四四號及台灣高等法院台中分院八十八年度上易字
      第二○一九號審判卷宗查證屬實，則被告丁○既未親自見聞被告丙○○遭告訴
      人甲○○毆打之事實，竟就重要之事項即「被告邱和昇被甲○○毆打之事實」
      於偵查及審判中為不實之供述，其偽證犯行至為明確。至被告丁○於本院審理
      中雖辯稱：「若當日發生車禍為何無車禍現場圖？」，惟查，是否發生車禍與
      員警有無到場處理並製作車禍現場圖並無必要之關係，尚無法以未製作車禍現
    場圖即認未發生車禍。是被告丁○上開辯解，自不足採信。
（四）綜上所述，被告丙○○明知其未於右揭時地遭告訴人甲○○毆打，卻於事後誣
      指告訴人甲○○傷害罪嫌，而被告丁○明知伊未見聞告訴人甲○○毆打被告丙○○之事實，卻於被告丙○○告訴告訴人甲○○之傷害案件偵查及審判中就重
      要事項為虛偽證述，從而，本件被告丙○○誣告犯行及被告丁○偽證犯行明確
      ，應予依法論科。
二、核被告丙○○所為，係犯刑法第一百六十九條第一項之誣告罪；被告丁○所為，
    係犯刑法第一百六十八條之偽證罪。公訴意旨以被告丁○於八十七年十二月二十
    三日台灣苗栗地方法院檢察署偵查中、八十八年四月三十日台灣苗栗地方法院審
    理中、八十八年九月二日台灣高等法院台中分院審理中，在丙○○指訴甲○○傷
    害案中為偽證犯行，因上開三次偽證犯行，認應依刑法第五十六條依連續犯論處
    云云。惟按「偽證罪為侵害國家法益之犯罪，其罪數應以訴訟之件數為準，被告
    雖先後二度偽證，然僅一件訴訟，應論以單純一罪，無連續犯之可言。」（最高
    法院七十二年台上字第八一二七號判例意旨參照），查本件雖被告丁○分別於偵
    審中三次出庭作證，惟其作證之事實既均屬被告丙○○告訴告訴人甲○○之傷害
    案件，揆諸前揭判例意旨，尚難認被告丁○之三次偽證犯行，公訴意旨認應依刑
    法第五十六條連續犯論處，容有未洽，附此敘明。爰審酌被告丙○○誣指告訴人
    甲○○犯罪，使告訴人浪擲時間及心力及被告丁○到庭虛偽作證，除使事實不明
    ，徒增訴訟資源之浪費，並影響審判權之正確行使，其惡性非輕及被告二人犯罪
    目的、手段、犯罪所生之危害且到庭否認犯行，顯無悔意等一切情狀，分別量處
    如主文所示之刑。末查被告丙○○曾於七十七年間因詐欺案件，經臺灣新竹地方
    法院判處有期徒刑六月，減為有期徒刑三月，經台灣高等法院駁回上訴確定，甫
    於七十七年五月二十二日執行完畢；被告丁○曾於七十八年間因偽造文書案件，
    經臺灣新竹地方法院判處有期徒刑二月，經台灣高等法院駁回上訴確定，甫於七
    十八年三月二十四日經易科罰金執行完畢，被告二人於受有期徒刑執行完畢後五
    年內未受有期徒刑以上刑之宣告，有台灣高等法院檢察署刑事資料簡覆表二紙附
    卷可稽，爰審酌本件肇因被告丙○○與告訴人甲○○宿有怨隙，一時短於思慮，
    致觸犯本案犯行，經此刑之教訓，當知所警愓，而無再犯之虞，本院認為前開對
    被告二人所宣告之刑，以暫不執行為適當，併分別宣告緩刑三年，以啟自新。
據上論斷，應依刑事訴訟法第二百九十九條第一項前段，刑法第一百六十八條、第一
百六十九條第一項、第七十四條第二款，判決如主文。
本案經檢察官黃智勇到庭執行職務。
中      華      民      國      九十      年    六      月      五      日
                                  臺灣苗栗地方法院刑事庭
                                      法  官  吳  炳  桂
右正本證明與原本無異。
如不服本判決，應於判決送達後十日內向本院提出上訴狀（應附繕本），上訴於臺灣
高等法院台中分院。
                                      書記官  楊  慧  萍
中      華      民      國      九十      年    六      月      八      日
附錄本判決論罪科刑法條全文：
刑法第一百六十八條：
於執行審判職務之公署審判時或於檢察官偵查時，證人、鑑定人、通譯於案情有重要
關係之事項，供前或供後具結，而為虛偽陳述者，處七年以下有期徒刑。
刑法第一百六十九條第一項：
意圖他人受刑事或懲戒處分，向該管公務員誣告者，處七年以下有期徒刑。


司法院資訊處製作；財團法人民間司法改革基金會備份。
